臺灣臺中地方法院刑事判決　　　　　　　　　　　　九十三年度訴字第一一二八號
　　公　訴　人　臺灣臺中地方法院檢察署檢察官
　　被　　　告　甲○○
右列被告因違反毒品危害防制條例案件，經檢察官提起公訴（九十三年度毒偵字第一
五五號），嗣經被告於準備程序中就被訴事實為有罪之陳述，由本院合議庭裁定由受
命法官獨任進行簡式審判程序審理，本院判決如左：
    主  文
甲○○連續施用第一級毒品，處有期徒刑捌月。扣案之第一級毒品海洛因壹包（淨重
零點壹肆公克）沒收銷燬之，扣案之注射針筒壹支沒收之。
    犯罪事實
一、甲○○前於民國八十九年間因施用毒品案件，經本院裁定送觀察、勒戒後，認有
    繼續施用毒品之傾向，再經本院以八十九年度毒聲字第二九六八號裁定令入戒治
    處所施以強制戒治，嗣經本院以八十九年度毒聲字第五六九三號裁定停止戒治，
    所餘戒治期間付保護管束，而於八十九年十月十七日停止戒治出所並付保護管束
    ，乃其於保護管束期間內，未遵期接受定期採尿，經臺灣臺中地方法院檢察署檢
    察官以其於交付保護管束期間內，違反應遵守事項情節重大，聲請本院撤銷前開
    停止戒治之裁定，本院遂於九十年五月十日以九十年度毒聲字第二三一四號裁定
    ，撤銷前開停止戒治之裁定，並令入戒治處所續施以強制戒治，惟該裁定於九十
    年五月十六日始送達該署，而甲○○早於九十年五月十一日即因保護管束期滿而
    無法續為強制戒治之執行，遂經該署檢察官於九十年七月二十四日以九十年度戒
    毒偵字第三五０號為不起訴處分確定在案。詎甲○○不知悔改，又基於施用第一
    級毒品海洛因之概括犯意，自九十二年十二月間某日起，至九十三年一月八日中
    午某時止，在其位於臺中縣豐原市○○街十五號住處內，以將第一級毒品海洛因
    摻水稀釋後，以注射針筒注射入體內之方式，以約每日施用二至三次之頻率，連
    續施用第一級毒品海洛因多次。嗣經警於九十三年一月八日十六時四十分，在臺
    中縣豐原市○○路二四號前查獲，並扣得第一級毒品海洛因一包（淨重零點一四
    公克、空包裝袋重零點二二公克）及其所有供其施用第一級毒品海洛因所用之注
    射針筒一支，遂查悉上情。
二、案經臺中縣警察局豐原分局報請臺灣臺中地方法院檢察署檢察官偵查起訴。
    理  由
一、前揭事實，業據被告甲○○於本院準備程序及審理時均坦承不諱，且被告於前開
    時、地為警查獲後所採集之尿液，經送請中山醫學大學附設醫院藥物濫用檢測中
    心以氣相層析質譜儀分析法鑑驗後，其結果確呈嗎啡（海洛因之代謝物）陽性反
    應，有該檢測中心九十三年三月二十五日之確認結果報告書一份附卷可稽；而扣
    案之白色粉末一包，經送請法務部調查局以化學呈色法及氣相層析質譜儀分析法
    鑑定後，其鑑定結果認為確含有第一級第六項毒品海洛因成分（淨重零點一四公
    克、空包裝袋重零點二二公克），有該局九十三年二月二十四日調科壹字第1200
    13525號鑑定通知書一份在卷可參；次外，尚有搜索扣押筆錄、扣押物品目錄表
    、代號與真實姓名對照表、查獲現場位置圖、扣案物品照片等存卷可參。準此，
    足認被告之自白核與事實相符，得為證據，且堪採信。綜上所述，本件事證明確
    ，被告上開犯行洵堪認定。
二、查毒品危害防制條例係於九十二年七月九日修正公布，且業自被告為本件犯行後
    之九十三年一月九日起生效施行，而查，本件檢察官係於九十三年一月九日甫受
    理臺中縣警察局豐原分局之移送，嗣於九十三年五月十七日提起公訴而繫屬於本
    院，此有偵查卷卷附之臺中縣警察局豐原分局刑事案件報告書上所蓋印之臺灣臺
    中地方法院檢察署收件章及檢察長核閱章、本院卷卷附之臺灣臺中地方法院檢察
    署函文上所蓋印之本院收件章及刑事收案電腦編號章等可佐，亦即本件係於毒品
    危害防制條例修正公布全文並於九十三年一月九日施行以後，始分別繫屬於該署
    及本院，故本件尚無修正後毒品危害防制條例第三十五條之適用，合先敘明。次
    查，修正後毒品危害防制條例第三十五條僅就新法「施行前繫屬之案件」為該條
    規範之對象，至於在舊法時期犯罪，於新法「施行後繫屬之案件」如何適用法律
    ，則無特別之明文規定，於此情形自應回歸刑法第二條之規定，以為適用法律之
    依據。而查，經比較前開新舊法規定之結果，修正前、後之毒品危害防制條例第
    十條第一項所規定之法定刑均為「六月以上五年以下有期徒刑」，並無二致；其
    次，依據修正後毒品危害防制條例第二十條、第二十三條之規定，對於經觀察、
    勒戒或強制戒治執行完畢釋放後，五年內再犯該條例第十條之罪者，不適用修正
    後毒品危害防制條例第二十條第一、二項規定之觀察、勒戒及強制戒治之處遇程
    序，而應逕由檢察官依法追訴；而觀諸修正前毒品危害防制條例第二十條第三項
    、第二十三條之規定，則係對於強制戒治期滿或交付保護管束期滿，由檢察官為
    不起訴之處分後，五年內再犯第十條之罪，適用修正前毒品危害防制條例第二十
    三條第二項規定之強制戒治程序，並由檢察官依法追訴。綜上所述，新舊法對於
    經強制戒治執行完畢釋放後（舊法為強制戒治期滿或交付保護管束期滿，由檢察
    官為不起訴之處分後），被告於五年內再犯該條例第十條之罪者，均規定應由檢
    察官逕行依法追訴其刑責之法律效果並無不同，而新法對於被告五年內再犯該條
    例第十條之罪者，尚規定毋庸再進行令入強制戒治之處遇程序。基此，徵諸前開
    說明，本件並無修正前之規定較有利於行為人之情事，故本件自應適用修正後之
    新法甚明。故查，被告前於八十九年間因施用毒品案件，經本院裁定送觀察、勒
    戒後，認有繼續施用毒品傾向，復經本院裁定令入戒治處所施以強制戒治，嗣經
    本院裁定停止戒治，所餘戒治期間付保護管束，而於八十九年十月十七日停止戒
    治出所並付保護管束，雖被告於保護管束期間內，另經臺灣臺中地方法院檢察署
    檢察官聲請本院撤銷前開停止戒治之裁定，然本院九十年五月十日九十年度毒聲
    字第二三一四號之撤銷停止戒治之裁定送達該署時，被告早於九十年五月十一日
    即因保護管束期滿而無法續為強制戒治之執行，遂經該署檢察官於九十年七月二
    十四日以九十年度戒毒偵字第三五０號為不起訴處分確定在案，有該不起訴處分
    書、司法院全國線上查詢在監所最新資料報表、臺灣臺中地方法院檢察署刑案資
    料查註紀錄表及臺灣高等法院被告全國前案紀錄表各一份在卷可稽，則被告於前
    述強制戒治執行完畢釋放後，五年內復為本件施用第一級毒品海洛因之犯行，係
    再犯（修正後）毒品危害防制條例第十條之罪，堪以認定。
三、按海洛因係毒品危害防制條例第二條第二項第一款所列之第一級毒品，不得非法
    施用。故核被告所為，係犯修正後毒品危害防制條例第十條第一項之施用第一級
    毒品罪。被告持有第一級毒品海洛因後進而施用，其持有之低度行為應為施用之
    高度行為所吸收，不另論其持有第一級毒品罪。又被告先後多次施用第一級毒品
    之犯行，時間緊接，犯罪構成要件相同，顯係出於概括之犯意為之，為連續犯，
    應依刑法第五十六條之規定，以一罪論，並加重其刑。爰審酌被告前曾因施用毒
    品案件，經本院裁定令入戒治處所強制戒治及獲檢察官不起訴處分後，仍不知戒
    除施用毒品之惡習，而無視於毒品對於自身健康之戕害及國家對於杜絕毒品犯罪
    之禁令，惟其施用毒品係屬自戕行為，犯罪手段尚屬平和，亦未因此而危害他人
    ，所生損害尚非鉅大，且其於本院審理期間坦承犯行，態度尚稱良好，況且施用
    毒品者均有相當程度之成癮性及心理依賴，其犯罪心態與一般刑事犯罪之本質並
    不相同，應側重適當之醫學治療及心理矯治為宜等一切情狀，量處如主文所示之
    刑，以示儆懲。扣案之第一級毒品海洛因一包（淨重零點一四公克、空包裝袋重
    零點二二公克）為查獲之第一級毒品，應依（修正後）毒品危害防制條例第十八
    條第一項前段之規定宣告沒收銷燬之；扣案之注射針筒一支，為被告所有供其施
    用第一級毒品海洛因所用之物，業據被告供承明確，應依刑法第三十八條第一項
    第二款之規定宣告沒收之。
四、末查，被告自九十二年十二月間某日起，至九十三年一月七日以前之期間內，連
    續施用第一級毒品海洛因多次之犯罪事實，雖未經起訴，惟因與已起訴論罪之於
    九十三年一月八日中午施用第一級毒品之犯罪事實部分，有連續犯之裁判上一罪
    關係，應為起訴效力所及，且既經被告於本院審理時供承明確，並均為有罪之陳
    述，本院自得併予審理之，附此敘明。
五、據上論斷，應依刑事訴訟法第二百七十三條之一第一項、第二百九十九條第一項
    前段，（修正後）毒品危害防制條例第十條第一項、第二十三條第二項、第十八
    條第一項前段，刑法第十一條前段、第二條第一項前段、第五十六條、第三十八
    條第一項第二款，判決如主文。
中      華      民      國     九十三     年    十一    月    二十四    日
                              臺灣臺中地方法院刑事第十一庭
                                  法  官  廖  慧  如
右正本證明與原本無異。
如不服本判決，應於判決送達後十日內向本院提出上訴狀，上訴於臺灣高等法院臺中
分院( 須附繕本 )。
                                  書記官
中      華      民      國     九十三     年    十一    月    二十四    日
附錄論罪科刑法條全文
（修正後）毒品危害防制條例第十條第一項
施用第一級毒品者，處六月以上五年以下有期徒刑。
